臺灣臺北地方法院刑事判決　　　　　　　93年度簡上字第11號
　　上　訴　人　臺灣臺北地方法院檢察署檢察官
　　被　　　告　乙○○
上列上訴人因被告乙○○違反藥事法案件，不服本院中華民國92
年12月17日92年度簡字第4222號第一審簡易判決（起訴案號：臺
灣臺北地方法院檢察署92年度偵字第17027號）提起上訴，本院
管轄之第二審合議庭判決如下：
    主  文
原判決撤銷。
乙○○連續明知為禁藥而販賣，處有期徒刑參月，如易科罰金，
以參佰元折算壹日，扣案之藥品壹罐（驗餘共貳拾參顆）沒收之
。
    事  實
一、乙○○於民國91、92年間，係址設於臺北市○○○路133巷
    51號「明德藥局」之負責人，從事西藥零售業務，對於藥品
    須經主管機關核准始得輸入販售，具有充分認識，且明知「
    CIALIS」（中文：「犀利士」）商標，係美商禮來ICOS有限
    公司（Lilly ICOS LLC）（下稱禮來公司）享有商標權（經
    濟部智慧財產局中華民國商標註冊證，聯合商標註冊號數：
    00000000號，正商標號數：00000000號，指定使用於藥用製
    劑等商品，專用期限自91年3月1日起至100年6月15日止）之
    商標，並明知不明人士向其兜售，未經商標權人同意，藥錠
    上標示與上開註冊商標「CIALIS」之外觀、讀音近似，有致
    消費者混淆之虞之「Cielese」字樣，及其上標示與上開註
    冊商標「CIALIS」相同之「CIALIS」字樣之男性壯陽藥品，
    為未經藥品主管機關核准輸入銷售之禁藥（按行政院衛生署
    於92年7月9日核發藥品許可證（衛署藥輸字第023774號）者
    為犀利士膜衣錠20公絲（Cialis Film-coated Tablets20mg
    ），適應症：治療勃起功能障礙，處方：Each film-coated
    tablet contains：『Tadalafil 20mg』），竟仍基於販賣
    仿冒商標商品、禁藥之概括犯意，連續於91年7、8月間，以
    營利販賣之意，先後向不明人士以每顆新台幣（下同）600
    元之價格，販入上開仿冒之「Cielese」禁藥1排（10顆）（
    內含『Tadalafil及其他不明雜質』）、仿冒之「CIALIS」
    禁藥1罐（30顆）（內含『Sildenafil、Caffeine、Tadalaf
    il』），而以每顆1,000元之價格，在上址藥局內陳列出售
    予不特定人士，嗣經禮來公司之市場調查員甲○○、丙○○
    於92年4月22日晚上8時許、同年7月25日下午6時許各購得3
    顆、1顆，禮來公司乃委由告訴代理人報警提出告訴，經警
    於92年8月1日下午前往「明德藥局」搜索，當場在藥局內之
    調配櫃檯上，扣得仿冒商標之禁藥1罐（驗餘共23顆）。
二、案經禮來公司委由告訴代理人林之嵐律師訴由臺北市政府警
    察局中山分局報告臺灣臺北地方法院檢察署檢察官偵查起訴
    。
    理  由
一、上述事實，業據被告乙○○於本院審理中坦承不諱（見本院
    94年2月3日審理筆錄），核與告訴代理人指訴之情節相符，
    且經證人甲○○、丙○○於警訊、偵查，及審理中證述明確
    （見本院93年6月2日審理筆錄），並有卷附之「CIALIS犀利
    士」中華民國商標註冊證（聯合商標註冊號數：00000000號
    ，正商標號數：00000000號）、行政院衛生署藥品許可證（
    衛署藥輸字第023774號）、甲○○及丙○○所購買藥品之相
    片共3紙、「明德藥局」名片及收據各1紙、搜索相片14紙、
    犀利士正品相片2紙、禮來公司92年7月14日分析報告、行政
    院衛生署藥物食品檢驗局93年10月20日藥檢壹字第09393223
    24號函檢附之檢驗成績書、行政院衛生署93年11月26日衛署
    藥字第0930044525號函等件可稽，復有扣案之藥品1罐（原
    扣得25顆，取2顆鑑驗，驗餘共23顆）可憑；又被告以販賣
    之意販入，嗣並出售予不特定人士之藥品，排裝藥品經告訴
    人分析，含『Tadalafil及其他不明雜質』，罐裝藥品（即
    扣案之藥品1罐）經行政院衛生署藥物食品檢驗局檢驗，含
    『Sildenafil、Caffeine、Tadalafil』，而行政院衛生署
    依上開藥品檢驗結果及依產品標示，經核藥物許可證電腦資
    料，該署未曾核發同時含上述成份之藥品許可證，應認屬藥
    事法第22條第2款未經核准擅自輸入銷售之『禁藥』等情，
    亦有卷附前開禮來公司分析報告、行政院衛生署藥物食品檢
    驗局檢驗成績書、行政院衛生署函可參；再被告販售之男性
    壯陽藥品，其上標示與註冊商標「CIALIS」相同之「CIALIS
    」字樣，及與上開註冊商標「CIALIS」外觀與讀音均相似之
    「Cielese」字樣，有致混淆誤認之虞，亦據本院勘驗卷附
    甲○○及丙○○所購買藥品之相片共3紙、犀利士正品相片2
    紙，及扣得之藥品1罐（驗餘共23顆）明確。綜上，足認被
    告於審理中出於任意性之自白與事實相符而堪採信，本件事
    證明確，被告犯行堪以認定。
二、按未經核准擅自輸入之藥品，為禁藥，但旅客或隨交通工具
    服務人員攜帶自用藥品進口者，不在此限，為藥事法第22條
    所明定，查被告於91年7、8月間以營利販賣之意販入，嗣並
    出售予不特定人士之上述藥品，未經行政院衛生署准許輸入
    ，且被告意在販賣，非屬自用藥品，係為前揭規定之禁藥，
    而查被告行為後，藥事法已於93年4月21日修正公布，於同
    年4月23日施行，修正前之該條例第83條第1項原規定：「明
    知為偽藥或禁藥，而販賣、供應、調劑、運送、寄藏、牙保
    、轉讓或意圖販賣而陳列者，處五年以下有期徒刑，得併科
    新臺幣十萬元以下罰金。」，嗣該條修正為：「明知為偽藥
    或禁藥，而販賣、供應、調劑、運送、寄藏、牙保、轉讓或
    意圖販賣而陳列者，處七年以下有期徒刑，得併科新臺幣五
    百萬元以下罰金。」，經比較新舊法刑度之結果，以修正前
    之規定有利於被告，依刑法第2條第1項但書規定，應適用修
    正前之藥事法第83條第1項規定處斷；又被告所販賣藥品亦
    為仿冒禮來公司「CIALIS」商標商品，而查被告行為後，商
    標法亦已於92年5月28日修正公布，於同年11月28日施行，
    其中關於販賣仿冒商標商品行為之刑事處罰，由商標法第63
    條改列至同法第82條，惟刑度並未變更，對被告並無不利，
    依刑法第2條第1項前段規定，應適用裁判時之修正後之商標
    法第82條規定處斷，是本件核被告所為，係犯修正前之藥事
    法第83條第1項之明知為禁藥而販賣罪、修正後之商標法第
    82條之販賣仿冒商標商品罪。檢察官起訴書犯罪事實欄記載
    被告販售未經行政院衛生署核准輸入銷售之男性壯陽藥品，
    然誤載該藥係偽藥，惟業經蒞庭檢察官當庭更正為被告係販
    賣禁藥，被告亦當庭表示無意見（見本院94年2月3日審理筆
    錄）；又起訴書雖未就被告違反商標法部分提起公訴，惟該
    部分與起訴之違反藥事法部分有裁判上一罪之關係，應為起
    訴效力所及，且經蒞庭檢察官當庭表示擴張此部分之犯罪事
    實，被告亦當庭表示無意見（同見本院上開審理筆錄），本
    院自應併予審判，併為敘明。被告先後多次販賣仿冒商標商
    品、禁藥之犯行，時間緊接，犯罪構成要件相同，顯均係基
    於概括犯意反覆為之，應依刑法56條連續犯之規定，各論以
    一販賣禁藥罪、販賣仿冒商標商品罪，並加重其刑。被告販
    賣其上同時有仿冒商標之禁藥商品，乃一行為同時觸犯上開
    兩罪名，為想像競合犯，應依刑法第55條之規定，從一重論
    以修正前之藥事法第83條第1項之販賣禁藥罪。原審對被告
    予以論罪科刑，固非無見，惟查：(一)被告販賣未經行政院衛
    生署核准輸入之藥品，乃販賣禁藥而非偽藥，原判決論以販
    賣偽藥罪，容有未洽；(二)被告行為觸犯違反藥事法、商標法
    之罪，原審未就被告違反商標法部分論罪，亦有未洽；(三)被
    告行為後，藥事法第83條第1項已於93年4月21日修正公布，
    於同年4月23日施行，商標法亦於92年5月28日修正公布，於
    同年11月28日施行，原判決未及比較新舊法之適用，亦有未
    合，檢察官據告訴人請求提起上訴，指摘原判決認事用法未
    當，為有理由，應由本院將原判決撤銷改判。爰審酌被告販
    賣禁藥、仿冒商標商品牟利，有損藥物管理公信、商標權人
    及消費者利益，惟犯罪後於審理中坦承犯行，及所販賣之藥
    品數量不多，並參酌告訴代理人於審理中陳稱：被告並非自
    始坦承犯罪，且未能與告訴人達成和解，請求予以適當刑罰
    ，並勿予宣告緩刑等語，暨被告之犯罪動機、目的、手段、
    生活狀況、品行、智識程度等一切情狀，量處如主文所示之
    刑，並諭知易科罰金之折算標準，及不予緩刑宣告。另扣案
    之藥品1罐（驗餘共23顆），為被告所販賣之仿冒商標商品
    ，爰依修正後之商標法第83條規定，宣告沒收之。
三、據上論斷，應依刑事訴訟法第455條之1第1項、第3項、第36
    9條第1項前段、第364條、第299條第1項前段，修正前藥事
    法第83條第1項，修正後商標法第82條、第83條，刑法第11
    條前段、第2條第1項、第56條、第55條、第41條第1項前段
    ，罰金罰鍰提高標準條例第2條，判決如主文。
本案經檢察官劉承武到庭執行職務
中　　華　　民　　國　　94　　年　　3　   月  　4    日
                  刑事第八庭審判長法  官　陳  德  民
                                  法  官  陳  芃　宇
                                  法  官  孫  曉  青
上正本證明與原本無異。
本判決不得上訴。
                                  書記官  劉      綺
中　　華　　民　　國　　94　　年　　3　   月  　4    日
附錄本案論罪科刑法條全文
修正前藥事法第83條：
明知為偽藥或禁藥，而販賣、供應、調劑、運送、寄藏、牙保、
轉讓或意圖販賣而陳列者，處五年以下有期徒刑，得併科新台幣
十萬元以下罰金。
犯前項之罪，因而致人於死者，處七年以上有期徒刑，致重傷者
，處一年以上七年以下有期徒刑。
因過失犯第一項之罪者，處一年以下有期徒刑、拘役或新台幣十
萬元以下罰金。第一項之未遂犯罰之。
修正後商標法第82條：
明知為前條商品而販賣、意圖販賣而陳列、輸出或輸入者，處一
年以下有期徒刑、拘役或科或併科新臺幣五萬元以下罰金。
